【裁判字號】    97,毒抗,539
【裁判日期】    971231
【裁判案由】    毒品危害防制條例
【裁判全文】
臺灣高等法院刑事裁定                 97年度毒抗字第539號
抗  告  人  甲○○
                      號
                    現於臺灣桃園看守所附設勒戒處所
上列抗告人即被告因違反毒品危害防制條例案件，不服臺灣桃園
地方法院中華民國九十七年十月三十一日裁定（原審案號：九十
七年度毒聲字第一三四三號），提起抗告，本院裁定如下：
    主  文
抗告駁回。
    理  由
一、按施用毒品者，於裁定送觀察、勒戒後，有繼續施用毒品之
    傾向者，由法院裁定令入戒治處所施以強制戒治，其期間為
    六個月以上，至無繼續強制戒治之必要為止，但最長不得逾
    一年，毒品危害防制條例第二十條第二項定有明文。
二、原裁定意旨略以：抗告人即被告甲○○因施用第一、二級毒
    品案件，前經原審以九十七年度毒聲字第四九五號裁定送觀
    察、勒戒後，認有繼續施用毒品之傾向，此有臺灣桃園看守
    所九十七年十月二十四日陶所衛字第○九七一三○五一二四
    －三號函送之有無繼續施用毒品傾向證明書一份可稽，爰依
    毒品危害防制條例第二十條第二項規定，裁定令入戒治處所
    施以強制戒治等語。
三、抗告意旨略以：(一)被告於八十九年戒治期滿後已有八年之久
    未接觸毒品，於九十七年三月初接受友人邀約因不勝酒力而
    吸食友人提供之毒品，觸犯毒品危害防制條例罪。被告於接
    受觀察勒戒後，無端又被裁定戒治，今又要被關上一年，且
    須自費實乃不公。裁定書內容並無詳細記載抗告人何謂有吸
    食傾向，再者，評估標準及何謂人格特質的定義值得爭議，
    而院檢及醫師裁定戒治標準無非是自由心證及以以往的前科
    紀錄為標準，似不符法紀，因之法制公信力何在？難道說有
    犯過罪之人，一生即無勵新機會？(二)被告因工作意外於九十
    七年七月二十日住院治療，於同年八月二十四日出院，仍須
    定期追蹤治療，再者，被告家中尚有高齡老母及病痛纏身妻
    子，被告為家中肩膀，須擔負家計，今無端承受戒治裁定，
    實難甘服，請求本院撤銷原裁定云云。
四、經查：
（一）本件抗告人因施用第一級、第二級毒品等案件，經原審法
      院以九十七年度毒聲字第四九五號裁定送觀察、勒戒，抗
      告人於觀察、勒戒期間，經臺灣桃園看守所附設勒戒處所
      評分結果，抗告人之人格特質得三十四分、臨床徵候得五
      十五分、環境相關因素得○分，合計八十九分，評估有繼
      續施用毒品傾向等情，有臺灣桃園看守所「有無繼續施用
      毒品傾向證明書」及「有無繼續施用毒品傾向評估標準紀
      錄表」各一件附卷可稽。該勒戒處所綜合評分者係依個案
      之臨床實務及具體事證，判定抗告人為「有繼續施用毒品
      傾向」，原審法院綜合上情認定抗告人有繼續施用毒品之
      傾向，並無不合。
（二）另毒品危害防制條例規定強制戒治之目的，在於世界各國
      之醫療經驗及醫學界之共識，咸認施用毒品成癮者，其心
      癮甚難戒除，絕難戒絕斷癮，致其再犯率均偏高，故有持
      續收容於戒治處所施以強制戒治之必要，是該條例第二十
      條第二項關於強制戒治之規定，係屬強制規定，只要觀察
      、勒戒後，認受觀察、勒戒人有繼續施用毒品傾向者，檢
      察官即應聲請法院裁定受觀察、勒戒者令入戒治處所強制
      戒治，其中並無任何例外規定。查抗告人於九十七年三月
      十二日下午三時許經警採其尿液送請檢驗結果，確呈嗎啡
      類、安非他命類陽性反應，有臺灣檢驗科技股份有限公司
      濫用藥物尿液檢驗報告可佐，而該公司係以極精密之氣相
      層析質譜儀法分析確認，以此等檢驗方法已可將免疫分析
      法造成之偽陽性結果予以排除（此有行政院衛生署管制藥
      品管理局九十二年六月二十日管檢字第○九二○○○四七
      一三號函可參），前開鑑定結果自屬精確可採，此外，復
      有注射針筒一支扣案可佐，足證抗告人確有於前揭採尿時
      點前九十六小時內施用第一級毒品海洛因、第二級毒品安
      非他命之犯行屬實。本件抗告人送觀察、勒戒後，是否令
      入戒治處所，施以強制戒治，應以其接受觀察勒戒後有無
      繼續施用毒品傾向為斷，其判斷之方式則依其接受觀察勒
      戒後之一切情狀綜合判斷之。準此，抗告人於接受觀察勒
      戒後既經專業判斷認定有繼續施用毒品之傾向，已如前述
      ，依法施以強制戒治，自屬當然。至抗告人前開所辯評估
      標準及何謂人格特質的定義值得爭議，及請本院考量被告
      家有老母及病妻云云，然據前開「有無繼續施用毒品傾向
      評估標準紀錄表」所示其評分之結果，抗告人之人格特質
      得三十四分、臨床徵候得五十五分、環境相關因素得○分
      ，合計高達八十九分，該評分之結果逾判定為有繼續施用
      毒品傾向（六十分以上）之分數甚多，其內所載之結果，
      係該所相關專業知識經驗人士，在抗告人觀察勒戒期間，
      依其本職學識評估抗告人之人格特質、臨床徵候、環境相
      關因素所為之綜合判斷，具有科學驗證所得之結論，自得
      憑以判斷抗告人有無繼續施用毒品傾向之證明。再抗告人
      之上開家庭等因素，核與本件應否令入戒治處所施以強制
      戒治之判斷無涉。
五、綜上所述，原審以抗告人經觀察、勒戒後，有繼續施用毒品
    之傾向，裁定抗告人令入戒治處所強制戒治，其期間為六個
    月以上，至無繼續強制戒治之必要為止，但最長不得逾一年
    ，經核其認事用法並無不合，本件抗告為無理由，應予駁回
六、據上論斷，應依刑事訴訟法第四百十二條，裁定如主文。
中    華    民    國    97    年    12    月    31    日
                  刑事第十八庭審判長法  官  吳鴻章
                                    法  官  周政達
                                    法  官  陳健順
以上正本證明與原本無異。
不得再抗告。
                                    書記官  朱家惠
中    華    民    國    97    年    12    月    31    日


司法院資訊處製作；財團法人民間司法改革基金會備份。
